臺灣高等法院臺中分院刑事判決　　　　96年度上訴字第1107號
上　訴　人　臺灣彰化地方法院檢察署檢察官
上　訴　人
即　被　告　甲○○
上列上訴人因被告違反毒品危害防制條例案件，不服臺灣彰化地
方法院96年度訴字第127號中華民國96年3月7日第一審判決（起
訴案號：臺灣彰化地方法院檢察署95年度毒偵字第4680號），提
起上訴，本院判決如下：
    主    文
上訴駁回。
    犯罪事實
一、甲○○前因違反槍砲彈藥刀械管制條例案件，經臺灣彰化地
    方法院於民國90年8月4日，以90年度訴字第468號判處有期
    徒刑1年2月，併科罰金新台幣3萬元確定，嗣經入監執行，
    於94年5月13日執行完畢。另前因施用毒品案件，經執行強
    制戒治後，於91年5月22日交付保護管束期滿未經撤銷，視
    為強制戒治已執行完畢，並由臺灣彰化地方法院檢察署檢察
    官於91年6月5日，以91年度戒毒偵字第522、523號為不起訴
    處分確定。
二、甲○○仍不知悔改，基於同時施用第一級毒品海洛因及第二
    級毒品甲基安非他命之犯意，於95年11月15日下午1時許，
    在彰化縣埤頭鄉○○村○○路232號「好來屋汽車旅館」207
    號房內，將第一級毒品海洛因粉末及第二級毒品甲基安非他
    命結晶物研磨成細紛後，加以混合並摻水，再置入針筒內注
    射其手臂之方式，同時施用第一級毒品海洛因及第二級毒品
    甲基安非他命1次，嗣於同日下午4時30分許，為警在上開房
    間前查獲，並當場扣得第一級毒品海洛因1包（驗餘淨重
    3.14 公克）、第二級毒品甲基安非他命1包（毛重2.2公克
    ）；及其所有供本件施用毒品使用之注射針筒3支、塑膠鏟
    管1支；另扣得其所有預備供施用第二級毒品甲基安非他命
    用之吸食器2支。
三、案經彰化縣警察局北斗分局報告臺灣彰化地方法院檢察署檢
    察官偵查起訴。
    理  由
一、訊據上訴人即被告（下稱被告）甲○○對於前揭犯罪事實均
    坦承不諱，且被告尿液經以氣相層析質譜儀（即GC／MS）方
    法檢驗結果，確呈第一級毒品海洛因之代謝物嗎啡、可待因
    陽性反應及第二級毒品甲基安非他命之代謝物甲基安非他命
    陽性反應等情，有詮昕科技股份有限公司濫用藥物尿液檢驗
    報告1份附卷可稽（見偵查卷宗第51頁）；又扣案之粉末1包
    ，經鑑定結果，為第一級毒品海洛因（驗餘淨重3.14公克）
    ，有法務部調查局鑑定書1件在卷可稽（見偵查卷宗第52頁
    ）；此外復有第二級毒品甲基安非他命1包（毛重2.2公克）
    、注射針筒3支、塑膠鏟管1支、吸食器2支等物扣案可資佐
    證。再法務部調查局曾以93年9月調科壹字第09300366970
    號函表示，依相關文獻記載，毒品之施用並無一定之方式，
    端視施用者之喜好而定，甲基安非他命之施用方法，除注射
    外，尚有燒煙吸食及吞服等，而依該局鑑驗毒品物證之經驗
    ，曾發現海洛因與甲基安非他命攙雜之案例，由此研判確有
    將前述兩種毒品合併施用之可能，足認被告之自白與事實相
    符。
二、被告前因施用毒品案件，經執行強制戒治後，於91年5月22
    日交付保護管束期滿未經撤銷，視為強制戒治已執行完畢，
    並由臺灣彰化地方法院檢察署檢察官於91年6月5日，以91
    年度戒毒偵字第522、523號為不起訴處分確定等情，有法務
    部全國檢察官線上查詢刑案人犯在監所最新資料報表、臺灣
    彰化地方法院檢察署刑案資料查註紀錄表、臺灣高等法院被
    告全國前案紀錄表、在監在押全國紀錄表等資料在卷可參。
    被告於強制戒治執行完畢釋放後5年內再犯本件施用毒品罪
    ，依毒品危害防制條例第23條第2項規定，應依法論科。
三、核被告所為，係犯毒品危害防制條例第10條第1項之施用第
    一級毒品、同條例第10條第2項之施用第二級毒品罪；被告
    持有第一級、第二級毒品之低度行為，應為施用毒品之高度
    行為所吸收，不另論罪。被告以上開1個施用行為，同時施
    用海洛因及甲基安非他命，而觸犯2罪名，為想像競合犯，
    應依刑法第55條想像競合犯之規定，從一重依施用第一級毒
    品罪處斷。原審以被告罪證明確，適用毒品危害防制條例第
    10條第1項、第2項，刑法第11條前段、第55條想像競合犯之
    規定予以論罪，並依毒品危害防制條例第18條第1項前段規
    定，就扣案之第一級毒品海洛因1包（驗餘淨重3.14公克）
    、第二級毒品甲基安非他命1包（毛重2.2公克）諭知沒收並
    銷燬之；並以扣案之注射針筒3支、塑膠鏟管1支係被告所有
    供施用毒品所用之物，吸食器2支係被告所有預備供施用第
    二級毒品甲基安非他命所用，而依刑法第38條第1項第2款規
    定宣告沒收，且審酌被告歷經觀察勒戒之矯治處遇後，猶無
    法戒除施用毒品之行為，及其犯罪之動機、目的、手段暨犯
    罪後坦承犯行，態度尚稱良好等一切情狀，量處有期徒刑1
    年，認事用法並無不當，量刑亦屬妥適。被告上訴意旨空言
    指摘原判決量刑過重，為無理由，應予駁回。
四、至檢察官上訴意旨認甲基安非他命係結晶體，其本身之化學
    結構無法溶解於水中，且被告縱同時施用海洛因及甲基安非
    他命，其就所施用者分別為海洛因及甲基安非他已有認識，
    其犯意仍屬各別，僅施用之方式外觀上重疊而已，自不能論
    以想像競合犯等語。惟查海洛因係中樞神經抑制劑，安非他
    命類毒品係中樞神經興奮劑，二者作用機轉不同，固不宜共
    用，惟毒品之施用並無一定之方式，端視施用者之喜好而定
    ，甲基安非他命之施用方法，除注射外，尚有燒煙吸食及吞
    服等，且依法務部調查局鑑驗毒品物證之經驗，曾發現海洛
    因與甲基安非他命攙雜之案例，已見前述，則被告以1施用
    毒品之行為，同時施用第一級毒品及第二級毒品，觸犯構成
    要件不相同之罪名，為異種想像競合犯，檢察官認應予分論
    併罰，容有誤會，其上訴為無理由，應予駁回。
五、檢察官另以臺灣彰化地方法院檢察署96年度毒偵字第1572號
    併案意旨，認被告於96年2月28日晚間7時許，在彰化縣員林
    鎮○○里○○路路旁施用第一級毒品海洛因及第二級毒品甲
    基安非他命各1次之犯行，與本案之犯行，屬於包括一罪之
    集合犯，為本案起訴效力所及云云。惟按刑法第56條連續犯
    之規定業於94年2月2日修正公布刪除，並於95年7月1日施行
    ，而依新法對於上開反覆實施犯罪模式之對應處置，除合於
    「接續犯」或「包括一罪」之情形外，則僅能依數罪併罰之
    規定個別處斷。依最高法院86年臺上字第3295號判例意旨，
    數行為於同時同地或密切接近之時地實施，侵害同一之法益
    ，各行為之獨立性極為薄弱，依一般社會健全觀念，在時間
    差距上，難以強行分開，在刑法評價上，以視為數個舉動之
    接續施行，合為包括之1行為予以評價，較為合理，方屬接
    續犯之範疇，足見「接續犯」之成立，係以時、空密接性為
    前提要件，即透過對於同一法益之同種類侵害行為繼續不間
    斷之實行，業已稀釋個別行為之獨立性，致使刑法評價時將
    之視為單一、整體之犯罪行為，而立法者於制定刑罰法律之
    初，亦已認知該種行為類型之反覆性，而有意藉由法條中客
    觀構成要件之行為要素，涵括上開具有反覆實施特性之數個
    犯罪行為，仍僅接受一次刑法之評價為已足；然施用毒品犯
    罪，或為零星偶一之施用，是自難認立法者於制定刑罰法律
    之初，已認知該種行為類型之反覆性，且有意藉由法條中客
    觀構成要件之行為要素，涵括上開具有反覆實施特性之數個
    犯罪行為。故多次施用毒品犯罪之行為，當無論以「集合犯
    」之餘地，此時則應回歸一般刑法上行為單、複數之認定，
    而予以論罪科刑，較為妥適。本件觀諸併案意旨所指被告96
    年2月28日施用毒品之犯行，距起訴部分即95年11月15日之
    施用時點，已逾3月餘，該次犯行與經起訴論罪部分之犯行
    間，明顯可分而具有獨立性，核與前揭最高法院86年臺上字
    第3295號判例所稱「數行為於同時同地或密切接近之時地實
    施」之特性並不相符，已難認合於「接續犯」之前提要件，
    且亦不能依「集合犯」逕將被告上開施用毒品之犯行論以「
    包括一罪」。故檢察官請予併辦之被告所為，既應依新法處
    斷，而其該次施用毒品之犯行亦應評價為獨立行為，應論以
    數罪而分論處罰，自當退由檢察官另行偵辦。
據上論斷，應依刑事訴訟法第368條，判決如主文。
本案經檢察官乙○○到庭執行職務。
中　　華　　民　　國　　96　　年　　5 　　月　　17　　日
            刑事第七庭  審判長法　官　林　榮　龍
                              法　官　張　惠　立
                              法　官　鄭  永  玉
上列正本證明與原本無異。
如不服本判決應於收受送達後十日內向本院提出上訴書狀，其未
敘述上訴之理由者並得於提起上訴後十日內向本院補提理由書（
均須按他造當事人之人數附繕本）。
                               書記官　　瑞  芳
中　　華　　民　　國　　96　　年　　5　　月　　17 　　日
